臺灣嘉義地方法院民事裁定  
111年度監宣字第66號
聲  請  人  陳惠娟  
相  對  人  陳成縣  


上列當事人間聲請監護宣告事件，本院裁定如下：    
    主  文
一、宣告陳成縣（男，民國00年0月0日生，身分證統一編號：Z0
    00000000號）為受輔助宣告之人。
二、選定陳惠娟（女，民國00年0月00日生，身分證統一編號：Z
    000000000號）為受輔助宣告之人陳成縣之輔助人。
三、聲請費用由受輔助宣告之人陳成縣負擔。    
    理  由
一、聲請意旨略以：聲請人為相對人之長女，相對人於民國110
    年10月22日因車禍，致不能處理事務，爰依法聲請對其為監
    護之宣告，並選定聲請人為其監護人，若相對人之心智狀況
    未達監護之程度，則一併聲請為輔助之宣告，並選定聲請人
    為其輔助人等語。
二、法院對於監護之聲請，認為未達民法第14條第1項之程度者
    ，得依民法第15條之1第1項規定，為輔助之宣告，民法第14
    條第3項定有明文；又法院對於監護宣告之聲請，認為未達
    應受監護宣告之程度，而有輔助宣告之原因者，得依聲請或
    依職權以裁定為輔助宣告，亦為家事事件法第174條第1項所
    明定。
三、經查，聲請人主張之事實，雖據提出親屬系統表1份、佛教
    慈濟醫療財團法人大林慈濟醫院醫療診斷證明書2份、戶籍
    謄本3份附卷可稽。惟經本院審驗相對人之精神狀態，在鑑
    定人前點呼姓名、年籍、現在何處，相對人可正確回答自己
    姓名，但對於所在何處、民國幾年均答稱不知道等情，此有
    111年4月21日勘驗筆錄附卷可稽；並參酌戴德森醫療財團法
    人嘉義基督教醫院精神科主治醫師趙星豪所為之精神鑑定報
    告書略以：相對人因頭部外傷、顱內出血，導致認知功能缺
    損，日常生活需人協助，在鑑定時，相對人對人、地定向感
    正確，問話亦可切題回答，但注意力及短期記憶力不佳，判
    斷力較一般人為弱，如需聲請監護宣告，須至醫院接受完整
    心理衡鑑並另出書面報告，目前狀態是相對人因其他心智缺
    陷，致其為意思表示或受意思表示，或辨識其意思表示效果
    之能力顯有不足，建議為輔助宣告等語。綜上，堪信相對人
    非完全不能為意思表示或受意思表示，或不能辨識其意思表
    示之效果，未達應受監護宣告之程度，惟其辨識意思表示效
    果之能力顯有不足，從而，聲請人聲請監護宣告，尚屬有間
    ，惟相對人有受輔助之必要，爰依聲請以裁定為輔助之宣告
    。
四、受輔助宣告之人，應置輔助人。法院選定輔助人時，應依受
    輔助宣告之人之最佳利益，優先考量受輔助宣告之人之意見
    ，審酌一切情狀，並注意下列事項：一、受輔助宣告之人之
    身心狀態與生活及財產狀況。二、受輔助宣告之人與其配偶
    、子女或其他共同生活之人間之情感狀況。三、輔助人之職
    業、經歷、意見及其與受輔助宣告之人之利害關係。四、法
    人為輔助人時，其事業之種類與內容，法人及其代表人與受
    輔助宣告之人之利害關係，民法第1113條之1第1項、同條第
    2項準用第1111條之1分別定有明文。本件相對人既應受輔助
    宣告，自應依上開規定為其選定輔助人。再者，受輔助宣告
    之人法無明文需為其選任會同開具財產清冊之人（僅受監護
    宣告時有選任會同開具財產清冊之人之必要），故本案情形
    無庸選任會同開具財產清冊之人，附此敘明。
五、本件相對人既經為輔助之宣告，已如上述，自應依上開規定
    ，為其選定輔助人。本院審酌相對人與配偶共育有3名女兒
    ，配偶已過世，其他女兒均具狀同意由聲請人擔任相對人之
    輔助人（聲請人原聲請監護宣告，故係表示同意由聲請人擔
    任監護人），有戶籍謄本、本院調查筆錄、同意書等件（見
    本院卷第11至19、60至63頁）在卷可證，併參聲請人與相對
    人為至親關係，彼此間應具有一定之信賴感及依附感，堪信
    由聲請人擔任相對人之輔助人，應符合相對人之最佳利益，
    爰裁定如主文第2項所示。
中　　華　　民　　國　　111 　年　　5 　　月　　4 　　日
                   家事庭     法  官　王昌國     
以上正本係照原本作成。
如對本裁定抗告須於裁定送達後10日內向本院提出抗告狀。
中　　華　　民　　國　　111 　年　　5 　　月　　4 　　日
                              書記官  陳喬琳
備註：
民法第15條之2：
受輔助宣告之人為下列行為時，應經輔助人同意。但純獲法律上
利益，或依其年齡及身分、日常生活所必需者，不在此限：
一、為獨資、合夥營業或為法人之負責人。
二、為消費借貸、消費寄託、保證、贈與或信託。
三、為訴訟行為。
四、為和解、調解、調處或簽訂仲裁契約。
五、為不動產、船舶、航空器、汽車或其他重要財產之處分、設
    定負擔、買賣、租賃或借貸。
六、為遺產分割、遺贈、拋棄繼承權或其他相關權利。
七、法院依前條聲請權人或輔助人之聲請，所指定之其他行為。
第78條至第83條規定，於未依前項規定得輔助人同意之情形，準
用之。
第85條規定，於輔助人同意受輔助宣告之人為第1項第1款行為時
，準用之。
第1項所列應經同意之行為，無損害受輔助宣告之人利益之虞，而輔助人仍不為同意時，受輔助宣告之人得逕行聲請法院許可後為之。